【裁判字號】    92,易,909
【裁判日期】    920530
【裁判案由】    傷害等
【裁判全文】
臺灣臺中地方法院刑事判決                          九十二年度易字第九九號
    公  訴  人  臺灣臺中地方法院檢察署檢察官
    被      告  乙○○
                甲○○
右列被告等因傷害等案件，經檢察官提起公訴（九十一年度偵字第一七六八八號），
本院判決如左：
    主  文
乙○○損壞他人之鐵門油漆，足以生損害於他人，處罰金貳仟元，如易服勞役，以
佰元折算壹日。
甲○○傷害人之身體，處拘役拾日，如易科罰金，以佰元折算壹日。
    事  實
一、乙○○因與甲○○之女友張秀蓮間有債務糾紛，遂於民國（下同）九十一年七月
    三十一日下午一時三十分許，前往臺中縣大里市○○路○段日新巷四八弄五一之
    三號甲○○住處找尋張秀蓮，欲向張秀蓮催討債務。甲○○因不滿乙○○按門鈴
    之時間過長，乃與乙○○發生口角，並憤而基於普通傷害人身體之犯意，以右手
    掌朝乙○○左側脖子推去，致乙○○向後滑倒跌落十餘個階梯，因而受有背部三
    處一．五Ｘ一．五公分、二Ｘ二公分及一Ｘ二公分瘀傷、右大腿十二Ｘ八公分瘀
    腫傷、頭部外傷合併腦震盪等傷害。乙○○因受此傷害，頓時亦憤而基於毀損他
    人之物之犯意，以其所持之柺杖敲打甲○○住處之鐵門，致甲○○住處鐵門之油
    漆掉落（此部分公訴人漏載），損壞其效用，足生損害於甲○○。
二、案經甲○○、乙○○訴由臺中縣警察局霧峰分局報告臺灣臺中地方法院檢察署檢
    察官偵查起訴。
    理  由
一、(一)右揭被告乙○○持拐杖敲打告訴人即被告甲○○住處之鐵門，致該鐵門上之油
    漆掉落等情，業據被告乙○○於本院審理時坦承不諱，核與告訴人甲○○於本院
    指述此部分之被害情節相符，且經證人即受理報案後前往現場處理之員警程清智
    到庭證稱伊到現場時有看到鐵門有掉漆等語明確，復有鐵門油漆剝落之照片一幀
    附卷足稽（附於偵查卷第十二頁上方之照片），是被告乙○○毀損犯行洵堪認定
    。另被告乙○○所為毀損犯行，因已據公訴人提起公訴，然公訴人漏未斟酌被告
    乙○○實施毀損犯行之被害客體究為門把（誤載為門鎖）抑或為鐵門之油漆，且
    疏未注意卷附告訴人甲○○於警詢中所提出之鐵門遭被告乙○○毀損之照片中，
    所拍攝之該鐵門油漆多處剝落之情形，而致漏未於犯罪事實欄中記載，惟此部分
    事實因係被告乙○○實施一毀損犯行所造成，仍應認係起訴效力所及，本院自應
    併予審理，附此敘明。(二)訊據被告甲○○固坦承有推落告訴人乙○○，致其受有
    前開傷害，惟否認係以其右手掌朝乙○○左側脖子推去，辯稱：僅係推乙○○之
    拐杖致其跌落樓梯間，並無朝其身體毆打等語；然查，右揭傷害事實，除告訴人
    乙○○所指係遭被告甲○○搥打其脖子部分外，均業據告訴人乙○○於警詢、偵
    查中及本院審理時指述綦詳，且有行政院衛生署臺中醫院出具之診斷證明書二紙
    、該院九十二年四月十一日中醫歷字第０九二０００二三四七號函附之病患掛門
    、急診或住院診療姞果摘錄報告及病歷影本各一份、顏精華外科醫院診斷書一紙
    等附卷可稽；另告訴人乙○○雖指述被告甲○○係朝其脖子搥打，致其脖子亦受
    有傷害，並提出「行政院衛生署臺中醫院外－門診繳費通知單」（其上有以電腦
    打字之「頸挫傷」字樣）為證；惟查，此部分傷勢並未記載於上開數張診斷證明
    書中，倘告訴人之頸部確受有挫傷之傷害，其赴醫院驗傷時，應無可能漏未向醫
    生陳述，而致醫師漏未記載，再依上開摘錄報告中記載病患於驗傷時係主訴被推
    倒，撞到樓梯之階梯等情，是實難僅憑告訴人乙○○一人事後之指述及該張繳費
    通知單，即遽認被告甲○○確有毆打告訴人乙○○之脖子，致其該處亦受有傷害
    ；況告訴人乙○○於距案發時間最近之警詢中亦僅指述：「．．．他就衝出來用
    右手掌推我左邊的脖子，我就向後倒到三樓至二樓幾十個樓梯之間．．．」等語
    ，顯見被告甲○○應僅係為推開告訴人，故以其右手掌朝告訴人乙○○之左側脖
    子推去，因而致告訴人乙○○跌倒，受有上開傷害，實非如告訴人乙○○所指係
    以搥打之方式致其脖子亦受有傷害。(三)綜上所述，本件事證明確，被告乙○○之
    毀損犯行及被告甲○○之傷害犯行均堪認定。
二、核被告乙○○所為，係犯刑法第三百五十四條之毀損罪。而被告甲○○所為，則
    係犯同法第二百七十七條第一項普通傷害罪。爰審酌被告二人均前無犯罪科刑紀
    錄，素行良好，有渠二人之全國前案紀錄表、刑案資料查註紀錄表在卷足參，而
    被告乙○○此次犯罪，係因赴被告甲○○住處向其女友催討債款無著，並因遭被
    告甲○○推落樓梯受有傷害，憤而持拐杖敲打被告甲○○住處之鐵門，因而損壞
    其上之油漆，致偶觸刑章，其犯罪情節尚屬輕微，另被告甲○○則係因不堪被告
    乙○○按門鈴打擾，因而與之發生口角，並憤而推落被告乙○○，致被告乙○○
    受有上開傷害，迄今猶未向被告乙○○道歉或得其原諒，顯無悔悟之心，犯後態
    度亦屬不佳等一切情狀，分別量處如主文所示之刑，並分別諭知易服勞役及易科
    罰金之折算標準，以示懲儆。另被告乙○○持以實施毀損犯行之拐杖，雖係被告
    乙○○所有，供犯罪所用之物，然因未扣案，且係被告乙○○平日賴以行走之器
    具，基於人道考量及避免日後執行之困難，爰不併予宣告沒收。
三、公訴意旨另略謂：被告乙○○因受上開傷害，頓時心生憤恨，即基於毀損他人之
    物之犯意，以柺杖敲打甲○○住處之鐵門，致甲○○住處鐵門門把（誤載為門鎖
    ）損壞不堪使用，足生損害於甲○○云云。然按犯罪事實應依證據認定之，無證
    據不得推定其犯罪事實。又不能證明被告犯罪者，應諭知無罪之判決，刑事訴訟
    法第一百五十四條、第三百零一條第一項分別定有明文。而認定不利於被告之事
    實，須依積極證據，苟積極證據不足為不利於被告事實之認定時，即應為有利於
    被告之認定，更不必有何有利之證據；又告訴人之指訴，係以使被告受刑事訴追
    為目的，是其陳述是否與事實相符仍應調查其他證據以資審認，最高法院三十年
    上字第八一六號、五十二年台上字第一三００號判例分別著有明文。訊據被告乙
    ○○堅詞否認有毀損告訴人甲○○住處鐵門之門把，辯稱：伊因遭甲○○推打跌
    落樓梯後，爬起來欲打甲○○，因甲○○閃躲進入房內，伊才打到門把，並無毀
    損門把之故意等語；經查：前揭關於毀損鐵門門把之事實，固據告訴人甲○○於
    警詢暨歷次偵審中指訴綦詳，且有拍攝鐵門遭被告乙○○敲打後之照片二幀，附
    於偵查卷可稽，然依該二幀照片所示，其中一幀照片之鐵門門把並無掉落之情狀
    ，則倘被告乙○○確有將該鐵門門把以拐杖打落，則該鐵門門把應無可能如照片
    所示仍然完好地附著在鐵門上；另參證人丙○○○○到庭證述其並未注意到有門
    把掉落之現場情形，而該二幀照片亦非現場所拍攝，係由甲○○所提出，且甲○
    ○說如果乙○○要告他，他也要告乙○○等語，足見案發當時，照片上之鐵門門
    把應係尚未掉落甚明；揆諸首揭說明，要難遽憑告訴人甲○○片面指訴之詞，即
    遽對被告乙○○就此部分毀損門把之犯行以罪責相繩。此外，復查無其他積極證
    據，足資證明被告乙○○確有此部分毀損之犯行，應認此部份犯罪不能證明。惟
    公訴人認為此部份與前述論罪科刑部份均屬一毀損犯行所造成，屬實質上一罪，
    自毋庸另為無罪之諭知，併此敘明。
據上論斷，應依刑事訴訟法第二百九十九條第一項前段，刑法第三百五十四條、第二
百七十七條第一項、第四十一條第一項前段、第四十二條第二項，罰金罰鍰提高標準
條例第一條前段、第二條判決如主文。
中      華      民      國    九十二    年      五      月     三十     日
                                臺灣臺中地方法院刑事第六庭
                                    法  官  許  月  馨
右正本證明與原本無異
如不服本判決，應於判決送達後十日內向本院提出上訴狀，上訴於臺灣高等法院臺中
分院( 須附繕本 )。
                                    書記官
中      華      民      國    九十二    年      五      月     三十     日
附錄條文：
刑法第二百七十七條第一項：
傷害人之身體或健康者，處三年以下有期徒刑、拘役或一千元以下罰金。
刑法第三百五十四條
毀棄、損壞前二條以外之他人之物或致令不堪用，足以生損害於公眾或他人者，處二
年以下有期徒刑、拘役或五百元以下罰金。


司法院資訊處製作；財團法人民間司法改革基金會備份。
